臺灣臺中地方法院刑事判決　　　　　　 100年度易字第1218號
公　訴　人　臺灣臺中地方法院檢察署檢察官
被　　　告　蔡仁倉
上列被告因詐欺案件，經檢察官提起公訴（99年度偵字第22946
號），被告於準備程序中，就被訴事實為有罪之陳述，經告以簡
式審判程序之旨，並聽取檢察官及被告之意見後，由本院合議庭
裁定進行簡式審判程序，本院判決如下：
    主  文
蔡仁倉犯幫助詐欺取財罪，累犯，處有期徒刑參月，如易科罰金
，以新臺幣壹仟元折算壹日。
    犯罪事實
一、蔡仁倉前因犯妨害風化罪，經本院判處有期徒刑4月確定，
    於民國98年8月12日易科罰金執行完畢。其可預見一般人取
    得他人金融帳戶使用常與財產犯罪密切相關，且目的在於取
    得贓款及掩飾犯行，對於提供帳戶雖無引發他人萌生犯罪之
    確信，但仍以縱若有人持以犯罪亦無違反其本意之幫助犯意
    ，於民國99年8月12日前某日，在臺中市南屯區○○○路「
    中山醫學大學附設醫院」附近之加油站前，將其申請之華南
    商業銀行五權分行帳號000000000000號帳戶之金融卡及密碼
    ，交予真實姓名年籍不詳、自稱「陳先生」之計程車司機使
    用。嗣該「陳先生」所屬之詐騙集團成員隨即共同基於意圖
    為自己不法所有之犯意聯絡，假冒係東森購物服務人員及國
    泰世華銀行行員，於99年8月12日20時50分許，撥打電話向
    陳小寶誆稱其先前購物時，送貨人員誤將現金支付變更為信
    用卡分期付款，須取消該筆交易，致陳小寶陷於錯誤，依指
    示操作自動櫃員機，於同日21時47分許，誤將新臺幣2萬998
    3元匯入蔡仁倉之上開帳戶內，旋遭提領一空。嗣陳小寶察
    覺有異，經報警處理，而循線查悉上情。
二、案經陳小寶訴由宜蘭縣政府警察局礁溪分局轉臺中市警察局
    （現改制為臺中市政府警察局）第五分局報請臺灣臺中地方
    法院檢察署檢察官偵查起訴。
    理  由
壹、證據能力之說明：
    按被告以外之人於審判外之陳述，雖不符前4條之規定，而
    經當事人於審判程序同意作為證據，法院審酌該言詞陳述或
    書面陳述作成時之情況，認為適當者，亦得為證據。當事人
    、代理人或辯護人於法院調查證據時，知有第159條第1項不
    得為證據之情形，而未於言詞辯論終結前聲明異議者，視為
    有前項之同意，刑事訴訟法第159條之5定有明文。立法意旨
    在於傳聞證據未經當事人之反對詰問予以核實，原則上先予
    排除，惟若當事人已放棄詰問或未聲明異議，基於證據資料
    愈豐富，愈有助於真實發現之理念，且強化言詞辯論主義，
    法院自可承認該傳聞證據例外有證據能力。經查，本案檢察
    官及被告，均未爭執本判決所引用之各項證據，復未於言詞
    辯論終結前聲明異議，本院審酌各該證據作成時之情形，亦
    無違法或不當取證之瑕疵，且均與本案之待證事實有關，認
    以之作為本案之證據亦無不適當之情形，應認下列各項證據
    均有證據能力。
貳、實體之說明：
一、上揭犯罪事實，業據被告蔡仁倉於本院坦承不諱，且查：有
    關告訴人陳小寶遭不詳之人以電話詐騙，因而匯款至被告前
    揭帳戶，再經他人以金融卡提領殆盡之事實，業據告訴人陳
    小寶於警詢時指訴綦詳，並有華南商業銀行總行99年9月6日
    營清字第09911252號函附之帳號000000000000號帳戶之開戶
    資料、交易明細、國泰世華銀行自動櫃員機交易明細及宜蘭
    縣政府警察局礁溪分局頭城分駐所受理詐騙帳戶通報警示簡
    便格式等附卷可稽。再依常情，成年人應知金融帳戶存簿、
    金融卡及密碼等物，悠關存戶個人財產權益之保障，除非本
    人或與本人關係親密者外，一般人均有妥為保管以防阻他人
    任意使用之認識，難認有自由流通之理由，縱使在特殊情況
    下偶有交付他人使用之需，亦必深入瞭解用途後，再行提供
    使用。又若帳戶之金融卡及密碼落入不明人士手中，極易被
    利用作為與財產犯罪有關之工具，此為吾人一般生活知識所
    知，如有人不自己申請開立帳戶而請求他人提供帳戶金融卡
    及密碼等物，客觀上亦可預見其目的在供作不法所取得金錢
    存入後再行領出使用，以避免身分曝光、防止追查；且近來
    詐欺取財之犯罪類型層出不窮，該等犯罪，多數均係利用人
    頭帳戶作為詐騙所得款項之出入帳戶，並經媒體廣為披載，
    被告已是具有相當社會經驗之成年人，對前述情形自知之甚
    詳，何況被告於偵訊時亦自承：只知道對方叫陳先生，其餘
    都不知道，且知道將金融卡交予他人，可能遭他人利用作為
    詐騙錢財之工具等語；益徵被告將金融卡及密碼提供予他人
    使用，該他人將可能以之供作非法用途乙節，應有所預見，
    其竟仍貿然提供金融卡及密碼予他人，顯然具有幫助犯罪之
    不確定故意。是本案事證明確，被告犯行，堪以認定。
二、核被告所為，係犯刑法第30條第1項、第339條第1項詐欺取
    財之幫助犯，應依同法第30條第2項按正犯之刑減輕之。又
    被告有如犯罪事實欄所載之前科並執行完畢，此有臺灣高等
    法院被告前案紀錄表在卷可參，其於5年內故意再犯本件有
    期徒刑以上之罪，為累犯，應依刑法第47條第1項之規定，
    加重其刑，並依法先加重後減輕之。爰審酌被告初雖否認犯
    行，惟於本院則能坦承犯行，及被害人損失之金額、被告尚
    未能與被害人和解等一切情狀，認檢察官具體求處有期徒刑
    4月，稍嫌過重，爰量處如主文所示之刑，並諭知易科罰金
    之折算標準。
據上論結，依刑事訴訟法第299條第1項前段、第273條之1第1項
，刑法第30條第1、2項、第339條第1項、第47條第1項、第41條
第1項前段，刑法施行法第1條之1第1項、第2項前段，判決如主
文。
本案經檢察官楊朝嘉到庭執行職務。
中    華    民    國  100    年    5    月     5     日
                刑事第十二庭  法  官  郭瑞祥
以上正本證明與原本無異。
如不服本判決應於收受判決後10日內向本院提出上訴書狀，並應
敘述具體理由；其未敘述上訴理由者，應於上訴期間屆滿後20日
內向本院補提理由書（均須按他造當事人之人數附繕本）「切勿
逕送上級法院」。
                              書記官  黃雅青
中    華    民    國  100    年    5    月     5     日
附錄本案所犯法條全文
刑法第339條第1項
意圖為自己或第三人不法之所有，以詐術使人將本人或第三人之
物交付者，處 5 年以下有期徒刑、拘役或科或併科 1 千元以下
罰金。